臺灣高等法院花蓮分院刑事判決　　　　 96年度上易字第176號
上　訴　人
即　被　告　甲○○
選任辯護人　廖頌熙律師
上列上訴人因竊盜案件，不服臺灣臺東地方法院96年度易字第15
2號中華民國96年9月5日第一審判決（起訴案號：臺灣臺東地方
法院檢察署96年度偵字第432號），提起上訴，本院判決如下：
    主  文
原判決撤銷。
甲○○無罪。
    理  由
一、公訴意旨略以：被告甲○○於民國94年7月間某日上午9時許
    ，騎乘腳踏車行經臺東縣臺東市○○路○段176巷66號被害人
    丙○○住處後方巷內之儲藏間，竟意圖為自己不法之所有，
    徒手竊取丙○○所有放置該處之鐵器1批 (價值約新臺幣5,0
    00元)，為丙○○之子黃文雄當場發現，隨即聯絡丙○○返
    家處理。甲○○將竊得之鐵器放置於腳踏車後架上正欲離去
    時，適丙○○返家，拉住甲○○騎乘之腳踏車予以攔阻，甲
    ○○乃留下腳踏車，徒步逃逸。嗣於96年1月7日上午9時50
    分許，因警察在同市○○路與正氣路口附近發現甲○○騎乘
    腳踏車上載有板模用鐵器，形跡可疑，加以盤查時，為丙○
    ○發現，上前告知警察曾遭甲○○竊取鐵器，而查悉上情。
    因認被告犯刑法第320條第1項普通竊盜罪云云。
二、按犯罪事實應依證據認定之，無證據不得認定犯罪事實；又
    不能證明被告犯罪者，應諭知無罪之判決，刑事訴訟法第15
    4條第2項、第301條第1項分別定有明文。再所謂認定犯罪事
    實之證據，係指足以認定被告確有犯罪行為之積極證據而言
    ，苟未能發現相當證據，或證據不足為不利於被告事實之認
    定時，即應為有利於被告之認定，更不必有何有利之證據，
    亦不能以推測或擬制之方法，以為裁判基礎，最高法院29年
    上字第3105號、40年台上字第86號、56年台上字第807號判
    例意旨可資參照
三、公訴人認被告涉犯刑法第320條第1項之竊盜罪嫌，無非以：
    (一)證人黃文雄於警詢證述目擊被告行竊之經過，即以電話連
    絡父親丙○○趕回住所。(二)被害人丙○○於警詢及偵訊時證
    述放置於其住處後方巷內儲藏間之鐵器遭竊，因兒子黃文雄
    以電話通知，及時趕回現場並攔截到被告，惟被告將腳踏車
    棄置後逃離現場。(三)被告坦承騎乘腳踏車行經案發地，遭丙
    ○○攔阻，其即將腳踏車留置該處徒步離開等證為論據。
四、訊據被告甲○○固不否認於案發地點遭被害人丙○○攔阻，
    並有將腳踏車留置現場後逃逸之事實，惟否認有竊盜鐵器之
    犯行，辯稱：當天伊騎腳踏車經過附近，伊的腳踏車並無載
    物，但被害人丙○○把伊攔下，說伊偷東西，伊說沒有，被
    害人就把伊的腳踏車摔在地上，伊就將腳踏車留在現場，用
    跑的離開等語。經查：
（一）本件被告被訴竊盜犯行，主要係以被害人丙○○及證人黃
      文雄之指證為論據。然渠2人就本件竊案發生時間及失竊
      物品分別陳述如下：
    1.被害人丙○○於警詢時指稱：「於95年07月下旬時分許，
      在台東市○○路○段176巷66號後巷子儲藏室內，儲藏室未
      上鎖大門，遭甲○○竊取鐵梯1個、老人手扶架1只及鐵器
      1批。」（警詢卷第4頁）。另於偵訊時陳稱：「（問：甲
      ○○在何時偷你的東西？）94年10月。」「（問：你在警
      詢筆錄是說95年7月，到底是何時？）我忘了，這個時間
      是我兒子黃文雄跟我講的。」「（問：偷了你什麼東西？
      ）老人的手扶架、便器及其他鐵做的東西。」「（問：你
      講一下看到甲○○的情形？）黃文雄看到甲○○來拿東西
      ，就打電話叫我回去，看到甲○○騎腳踏車載零碎的鐵器
      ，沒有看到老人的手扶架及便器。」（見偵卷第21、22頁
      ）。於原審審理時又稱：「他（甲○○）正牽著單車，車
      上載著我的東西，就是鐵條及我太太以前燙頭髮放東西的
      架子，也是鐵做的。」「（問：你發現甲○○偷你的東西
      ，大概是什麼時候？）2004年10月中」。
    2.證人黃文雄於警詢時證稱：「於95年07月下旬時分許，在
      台東市○○路○段176巷66號後巷子儲藏室內，儲藏室未上
      鎖大門，遭甲○○竊取鐵梯1個、老人手扶架1只及鐵器1
      批。」「當時我在鄰居園子玩耍突然發現一名男子身穿黑
      色短上衣黑色長褲、穿著藍白色拖鞋、半平頭鬍鬚微長，
      行動可疑，一直查看巷口及巷尾有無人後進入我家儲藏室
      內拿走一個置物架放在騎乘腳踏車後方，我立即打電話給
      父親叫父親立即回家，說家中有竊賊偷東西，電話打完，
      竊賊又拿儲藏室內幾支鐵條，準備將鐵條放在騎乘腳踏車
      後方時，父親回家後問竊賊你在做什麼！竊賊說沒有什麼
      ，父親將竊賊腳踏車舉高嚇阻，竊賊立即逃逸，現場遺留
      竊賊犯罪用工具腳踏車一部及一個置物、幾支鐵條。」（
      警詢卷第6、7頁）。另於原審審理時陳稱：「（問：你看
      到甲○○拿了什麼鐵器？）我阿媽行動不便在使用有鐵架
      的尿桶，我媽媽放置剪刀類的鐵架子，還有一些東西我看
      不太清楚。」（原審卷第39頁）「（問：你剛說案發時間
      是國小六年級要升國一時？又說是在94年10月分，到底是
      在何時？）我確定時間是在94年10月下旬。」（原審卷第
      41頁）
    3.依上開證詞內容，被害人父子對案發時間及失竊物品內容
      前後不一且互核不符，渠2人證詞顯有瑕疵可指。
（二）又依被害人丙○○所述，其於案發後即向永樂派出所報案
      ，並將竊嫌騎乘之腳踏車交予該所保管云云，惟經原審及
      本院向台東縣警察局台東分局查詢所轄永樂派出所是否有
      受理本件竊案之報案紀錄及查扣竊嫌使用之腳踏車，據該
      分局先後於96年7月30日信警刑偵字第096002920號、96年
      11月23日信警刑偵字第0960048636號函覆：未有本件之報
      案紀錄，亦未扣查竊嫌使用之腳踏車一部，並均提有永樂
      派出所警員胡耀中之報告為憑（參原審卷18、19頁與本院
      卷），是本件竊案是否發生，亦有疑問。
五、綜上所述，被告於案發時曾至案發地，遭遇被害人以其為竊
    嫌攔阻後即棄車逃逸，其後又未返回現場取車，行為雖屬可
    疑，然依卷內證據，被害人指述鐵器遭竊案，並未達於使通
    常一般人均不致於有所懷疑，而得確信被害人指述之情節為
    真，依前揭判例意旨，即應為被告無罪之諭知，原審不察，
    對被告論罪科刑，即為不當，應由本院撤銷改判，另為無罪
    之諭知。
據上論結，應依刑事訴訟法第369條第1項前段、第364條、第301
條第1項前段、判決如主文。
本案經檢察官乙○○到庭執行職務。
中　　華　　民　　國　　96　　年　　12　　月　　28　　日
                  刑事庭審判長法  官  謝志揚
                              法  官  賴淳良
                              法  官  劉雪惠
以上正本證明與原本無異。
本件不得上訴。
                              書記官  李德霞
中　　華　　民　　國　　96　　年　　12　　月　　28　　日
